【裁判字號】    89,交聲,392
【裁判日期】    890830
【裁判案由】    交管條例聲異
【裁判全文】
臺灣板橋地方法院交通事件裁定                    八十九年度交聲字第三九二號
    原處分機關  交通部公路局臺北區監理所
    受 處分 人
    即 異議 人  甲○○
右列受處分人因違反道路交通管理處罰條例案件，對於交通部公路局臺北區監理所交
通事件裁決所八十九年八月一日所為之處分（原處分案號：北監五字第四０－ＡＢ0
000000號），聲明異議，本院裁定如左：
    主  文
異議駁回。
    理  由
一、按道路交通管理處罰條例第三十一條第一項規定：小客車行駛於公告之專用快速
    道路，其汽車駕駛人或前座乘客未繫安全帶者，處汽車駕駛人新台幣一千五百元
    罰鍰。
二、本件受處分人即異議人甲○○於民國八十九年五月十八日十六時十一分許，駕駛
    車號七Ｆ－九三九三號自用小客車，在臺北市政府公告之市○○道○○道路東向
    西道路行駛，因駕駛人或前座乘客未繫安全帶，經臺北市政府警察局松山分局交
    通分隊採證依法舉發，並應前揭法條規定裁處新臺幣（下同）一千五百元之罰鍰
    。異議人則以：當日異議人即駕駛人確曾使用安全帶，惟因生理問題及感冒時會
    咳，不便將安全帶繫於胸前，乃將安全帶夾於左腋下經腹部至右側下方，因認
    本件原裁決之認事用法顯有違誤，為此提出異議云云。
三、按道路交通管理處罰條例第三十一條第一項規定：小客車行駛於公告之專用快速
    道路，其汽車駕駛人或前座乘客未繫安全帶者，處汽車駕駛人一千五百元罰鍰，
    本條文規定之立法目的，係為保障汽車駕駛人及前座乘客之安全，該條例雖未明
    確標示「安全帶」之繫用方法，但衡諸該立法目的，應以駕駛人及前座乘客「有
    效及安全」地繫用安全帶，以避免緊急煞車或汽車遭受撞擊時產生之前衝力導致
    之傷害，故汽車駕駛人及前座乘客，應將該安全帶以正常方式繫用，方能有效防
    止危險之發生。經查本件異議人確有於八十九年五月十八日十六時十一分許，駕
    駛車號七Ｆ－九三九三號自用小客車，行經臺北市政府公告之市○○道○○道路
    東向西道路，因駕駛人或前座乘客未繫安全帶，嗣經臺北市政府謷察局松山分局
    交通分隊依法採證拍照舉發之事實，有違反道路交通管理事件裁決書、台北市政
    府警察局松山分局八十九年六月二十六日北市警松分交字第八九六一八五八七０
    ０號函、舉發違反道路交通管理事件通知單各乙份及現場拍攝之採證照片乙幀在
    卷可稽：雖異議人辯稱：伊有繫安全帶云云，惟依卷附之該現場採證照片，未能
    查看到駕駛人左肩處有安全帶附著之跡象，則異議人之主張，顯無相當證據以實
    其說；縱如異議人所述其以上開方式使用安全帶，惟依道路交管理處罰條例第三
    十一條第一項立法保障駕駛人及前座乖客之意旨，汽車專用安全帶之扣繫應依其
    原廠設計規定方式操作，另因小客車前排兩側應為三點式之安全帶，故駕駛人及
    前座乘客應依三點式安全帶設計規定之方式扣繫完善，方得認定為有依規定繫安
    全帶，此有交通部八十七年十一月十三日交路八十七字第０四九一六一號函可證
    ，則按其使用之方法，尚不能有效緊縛住駕駛人之上身，完全無法發揮安全帶為
    防衝撞之強制繫固功能，故其縱有繫用安全帶之「形式外觀」，亦與正確有效之
    使用方法有別，自未能達到該條例之保護目的，是異議人確有未依規定繫帶安全
    帶情形，則其違規事實，至堪認定，原裁決機關援引前開規定處異議人罰鍰一千
    五百元，核無不當；本件異議為無理由，應予駁回。
據上論斷，應依道路交通案件處理辦法第十九條，裁定如主文。
中      華      民      國      八十九      年    八      月    三十    日
                                      台灣板橋地方法院交通法庭
                                          法  官  徐  蘭  萍
右正本證明與原本無異
如不服本裁定應於送達後五日內向本院提出抗告狀
                                          書記官  藍  淑  芬
中      華      民      國      八十九      年    九      月      六    日


司法院資訊處製作；財團法人民間司法改革基金會備份。
